臺灣嘉義地方法院交通事件裁定　　　　　　　　　　　九十三年度交聲字第四三號
　　原處分機關　交通部公路總局嘉義區監理所
　　異　議　人
　　即受處分人　甲○○
右列異議人即受處分人因違反道路交通管理處罰條例案件，對於交通部公路總局嘉義
區監理所於民國九十三年二月二十日所為之處分（原處分案號：嘉監裁字第裁七０—
Ｌ00000000號），聲明異議，本院裁定如左：
    主  文
原處分撤銷。
甲○○不在未劃分標線道路之中央右側部分駕車，處罰鍰新臺幣陸佰元。
    理  由
一、原處分機關略以：異議人即受處分人甲○○（下簡稱異議人）為駕駛牌照號碼七
    Ｒ—三一七三號自小客車於民國九十三年一月四日十二時十五分許，在梅山鄉一
    六二甲線三九公里五百一十公尺處，經嘉義縣警察局交通警察隊以嘉縣警交字第
    Ｌ00000000號通知單舉發「駕自小客車超速行駛（筆訊行速六十公里限
    速二五公里超速三五公里）且不在未劃分標線道路之中央右側部分駕車肇事」交
    通違規，異議人不服，於九十三年二月三日以電話向該所陳情，經向原舉發機關
    查證違規屬實，該所爰依道路交通管理處罰條例第四十條第一項及違反道路交通
    管理事件統一裁罰基準規定，於九十三年二月二十日以嘉監裁字第裁七０—Ｌ0
    0000000號裁決書，裁處罰鍰新臺幣一千九百元，並依第六十三條第一項
    記違規點數一點，逾期則依該裁決書處罰主文規定裁處，於法並無不合等語。
二、異議人則以：異議人於原舉發單位即瑞里派出所詢問時，因異議人一時陷於六十
    公里為一般道路時限迷思，致誤陳當時時速六十公里，且此陳述屬個人心裡感覺
    ，本件無偵測雷達等科學證據佐證，不能僅憑異議人誤答之筆錄內容，據為舉發
    違規依據，為此提出異議等語。
三、按汽車駕駛人，不在未劃分標線道路之中央右側部分駕車者，處新臺幣六百元以
    上一千二百元以下罰鍰，道路交通管理處罰條例第三十九條第一項定有明文，又
    依違反道路交通管理事件統一裁罰標準表所示，於期限內到案者處六百元罰鍰。
    經查異議人駕駛牌照號碼七Ｒ—三一七三號自小客車，於九十三年一月四日十二
    時十五分許，在梅山鄉一六二甲線三九公里五百一十公尺處，「因不在未劃分標
    線道路之中央右側部分駕車肇事」交通違規，經舉發單位嘉義縣警察局舉發違規
    並掣開Ｌ00000000號舉發通知單等情，有該舉發單一張在卷可稽，並據
    舉發之嘉義縣警察局於九十三年二月十二日嘉縣警交字第０九三００二四二一０
    號函中說明：依據事故相關資料，該局研判異議人不在未劃設分標線道路之中央
    右側部分駕車而肇事，依法舉發等語在卷。而嘉義縣警察局於九十三年三月十二
    日以嘉縣警交字第０九三００八二二九七號函附本案交通事故相關資料中，異議
    人於警詢時自承：當時行向偏向對方車道，沒有看到對方來車，看到來車時已煞
    車不及等語，有嘉義縣警察局竹崎分局瑞里所交通事故談話紀錄表一份在卷可參
    ，且依該局函附道路交通事故現場圖及現場車損照片八幀所示，異議人七Ｒ—三
    一七三號自小客車於肇事後，確停於車道中央偏對方車道上，足認異議人前揭陳
    述與事實相符，異議人有不在未劃分標線道路之中央右側部分駕車違規之事實，
    堪予認定。
四、原處分機關及原舉發機關認異議人「駕自小客車超速行駛（筆訊行速六十公里限
    速二五公里超速三五公里）」違規，並依違反道路交通管理處罰條例第四十條第
    一項規定，處罰鍰一千九百元並依同法第六十三條第一項記違規點數一點，係以
    前揭事故資料及異議人談話紀錄稱：「肇事當時行車速率為六十公里」云云為其
    論據乙節，此有嘉義縣警察局九十三年二月十二日嘉縣警交字第０九三００二四
    二一０號函及交通部公路總局嘉義區監理所九十三年二月十八日九三嘉監裁字第
    ０二００五號函影本各一份在卷可佐。然此為異議人所否認，辯稱：伊所述車速
    係心裡感覺，且伊誤以為當地速限六十公里，感覺未超速而為時速六十公里之陳
    述，並無科學依據，不足採為舉發違規之依據等語。經查依前揭道路交通事故現
    場圖示及異議人於警詢時所陳，本件異議人駕車肇事後，該車於現場留有左煞車
    痕零點九公尺、右煞車痕二點三公尺；又依前揭現場圖示及照片所示，異議人與
    被害人江玉芷所駕駛自小客車均僅車頭受損，顯見兩車並非高速撞擊；再依前揭
    調查報告表所示，該路段係一般瀝青柏油、乾燥路面，則本件參考一般公路汽車
    煞車距離、行車速度對照表及兩車前揭撞擊受損狀況以觀，異議人當時之行車速
    度應未超過每小時二十五公里以上，異議人辯稱其所述六十公里時速為主觀感受
    等語，並非無憑，此外復查無其他證據佐證異議人確有超速行駛之違規情事，自
    難僅以異議人主觀感受之陳述而為不利於異議人之認定，本件異議人所稱原處分
    以其誤答之時速遽為裁罰未洽等語，尚堪採信。
五、綜上，原處分機關僅以異議人警詢筆錄陳述，遽為「駕自小客車超速行駛（筆訊
    行速六十公里限速二五公里超速三五公里）」違規之認定，其證明尚有不足，原
    處分應有未洽，然異議人既有前揭不在未劃分標線道路之中央右側部分駕車違規
    之事實，自應由本院將原處分撤銷，依道路交通管理處罰條例第三十九條第一項
    規定，裁罰如主文第二項所示。
六、據上論斷，應依道路交通管理處罰條例第八十七條、道路交通案件處理辦法第二
    十條前段，裁定如主文。
中      華      民      國    九十三    年      三      月    三十一    日
                                臺灣嘉義地方法院交通法庭
                                      法  官  陳  端  宜
右正本證明與原本無異。
如不服本裁定，應於裁定送達後五日內向本院提出抗告狀（應附繕本）。
中      華      民      國    九十三    年      三      月    三十一    日
            書記官  李  佳  惠
